【裁判字號】    97,訴,1576
【裁判日期】    971225
【裁判案由】    違反毒品危害防制條例
【裁判全文】
臺灣屏東地方法院刑事判決              97年度訴字第1576號
公  訴  人  臺灣屏東地方法院檢察署檢察官
被      告  甲○○
                    （另案臺灣屏東監獄竹田分監執行中）
上列被告因違反毒品危害防制條例案件，經檢察官提起公訴（97
年度毒偵字第1919號），茲因被告就被訴事實為有罪之陳述，經
告知簡式審判程序意旨，並聽取公訴人及被告之意見後，本院合
議庭裁定由受命法官獨任依簡式審判程序審理，判決如下：
    主  文
甲○○施用第一級毒品，累犯，處有期徒刑壹年貳月；又施用第
二級毒品，累犯，處有期徒刑拾月；應執行有期徒刑壹年拾月。
    事  實
一、甲○○有多次犯罪經法院判刑確定之紀錄，最近一次經有期
    徒刑執行完畢之情形如下：
  (一)民國92年間因違反毒品危害防制條例案件，經臺灣高等法院
    高雄分院93年度上訴字第463 號（本院92年度訴字第769 號
    ）判處有期判處有期徒刑10月、6 月，應執行有期徒刑1 年
    確定。
  (二)92年間犯竊盜罪，經本院93年度簡字第1482號判處有期徒刑
    6月確定。
  (三)前開(一)、(二)所示之刑，經本院以94年度聲字第204 號裁定應
    執行有期徒刑1 年5 月，於93年7 月21日入監執行，94年7
    月25日因縮刑假釋出監，94年8 月22日保護管束期滿，因未
    經撤銷假釋而執行完畢。
二、又其前因施用毒品而違反毒品危害防制條例案件，經本院89
    年度毒聲字第252 號裁定令入勒戒處所施予觀察、勒戒，於
    89 年2月1 日入所執行，因有繼續施用毒品傾向，經本院89
    年度毒聲字第557 號裁定令入戒治處所施予強制戒治，89年
    3 月12日轉入執行，嗣因無繼續施用毒品傾向，經本院89年
    度毒聲字第1648號裁定停止戒治，所餘期間付保護管束，於
    89年8 月8 日出所，旋因違反保護管束期間應遵守事項，經
    本院89年度毒聲字第2861號裁定撤銷停止戒治，於90年5 月
    21日入所執行，90年12月20日期滿出所執行完畢，爾後復已
    因再犯施用毒品案件，經判刑確定並入監執行如上。
三、詎其經前開有期徒刑執行完畢後5 年內，仍不知悔改，復分
    別基於施用第一級、第二級毒品之犯意，於97年7 月20日上
    午8 時許，在其位於屏東縣枋寮鄉○○村○○路8 號之住處
    內，以注射之方式（針筒於查獲前已經丟棄而滅失），施用
    第一級毒品海洛因1 次，並以置入玻璃球內燒烤而吸用其所
    生煙霧之方式（玻璃球於查獲前已經丟棄而滅失），施用第
    二級毒品甲基安非他命1 次。嗣於97年7 月21日自行向屏東
    縣警察局枋寮分局警員自首而接受裁判，經採其尿液送驗結
    果，呈嗎啡即海洛因經人體水解代謝產物及甲基安非他命陽
    性反應。
四、案經屏東縣警察局枋寮分局報告臺灣屏東地方法院檢察署檢
    察官偵查起訴。
    理  由
一、前揭施用第一級毒品海洛因、第二級毒品甲基安非他命之犯
    罪事實，業據被告甲○○於本院審理時自承不諱，其前揭時
    地經查獲後，經採尿送臺灣檢驗科技股份有限公司以氣相層
    析質譜儀法（GC／MS）檢驗結果，亦呈嗎啡即海洛因經人體
    代謝之產物及甲基安非他命陽性反應，有該公司97年8 月11
    日，編號KＺ000000000000號濫用藥物尿液檢驗報告附卷，乃
    鑑定機關本於專業知識暨以精密儀器測試所得之結論，自可
    憑信。被告甲○○自白施用海洛因、甲基安非他命，堪信與
    事實相符。
二、按毒品危害防制條例於92年7 月9 日修正公布，自93年1 月
    9 日施行，其中第20條、第23條將施用毒品之刑事處遇程序
    ，區分為「初犯」及「5 年內再犯」、「5 年後再犯」。依
    其立法理由之說明：「初犯」，經觀察、勒戒或強制戒治後
    ，應為不起訴處分或不付審理之裁定；經觀察、勒戒或強制
    戒治執行完畢釋放後，「5 年內再犯」者，因其再犯率甚高
    ，原實施之觀察、勒戒及強制戒治既已無法收其實效，爰依
    法追訴或裁定交付審理。至於經觀察、勒戒或強制戒治執行
    完畢釋放後，「5 年後再犯」者，前所實施之觀察、勒戒或
    強制戒治已足以遮斷其施用毒品之毒癮，為期自新及協助其
    斷除毒癮，仍適用「初犯」規定，先經觀察、勒戒或強制戒
    治之程序。從而依修正後之規定，僅限於「初犯」及「5 年
    後再犯」2 種情形，始應先經觀察、勒戒或強制戒治程序。
    倘被告於5 年內已再犯，經依法追訴處罰，縱其第3 次（或
    第3 次以上）再度施用毒品之時間，在初犯經觀察、勒戒或
    強制戒治執行完畢釋放5 年以後，已不合於「5 年後再犯」
    之規定，且因已於「5 年內再犯」，顯見其再犯率甚高，原
    實施觀察、勒戒或強制戒治，已無法收其實效，即應依該條
    例第10條處罰（最高法院95年度第7 次刑事庭會議決議意旨
    參照）。
三、被告甲○○前因施用毒品而違反毒品危害防制條例案件，經
    本院89年度毒聲字第252 號裁定令入勒戒處所施予觀察、勒
    戒，於89年2 月1 日入所執行，因有繼續施用毒品傾向，經
    本院89年度毒聲字第557 號裁定令入戒治處所施予強制戒治
    ，89年3 月12日轉入執行，嗣因無繼續施用毒品傾向，經本
    院89年度毒聲字第1648號裁定停止戒治，所餘期間付保護管
    束，於89年8 月8 日出所，旋因違反保護管束期間應遵守事
    項，經本院89年度毒聲字第2861號裁定撤銷停止戒治，於90
    年5 月21日入所執行，90年12月20日期滿出所執行完畢，爾
    後復已因再犯施用毒品案件，經臺灣高等法院高雄分院93年
    度上訴字第463 號（本院92年度訴字第769 號）判處有期判
    處有期徒刑10月、6 月，應執行有期徒刑1 年確定，於94年
    8 月22日執行完畢，有臺灣高等法院被告前案紀錄表、臺灣
    屏東地方法院檢察署刑案資料查註紀錄表、全國施用毒品案
    件紀錄表、受觀察勒戒人毒品及前科紀錄簡列表各1 份在卷
    可按，其經觀察、勒戒、強制戒治執行完畢，其經強制戒治
    執行完畢後，5 年內已經再犯施用毒品而經追訴處罰，是本
    件被告犯罪事證已臻明確，應依法論科。
四、按海洛因、甲基安非他命依序為毒品危害防制條例第2 條第
    2 項第1 款、第2 款規定之第一級、第二級毒品，除法律另
    有規定者外，不得持有、施用。核被告甲○○所為，係犯毒
    品危害防制條例第10條第1 項之施用第一級毒品罪，及同條
    第2 項之施用第二級毒品罪。其因施用而持有海洛因、甲基
    安非他命之低度行為，應為施用之高度行為所吸收，不另論
    罪。又被告甲○○前因違反毒品危害防制條例案件，經臺灣
    高等法院高雄分院93年度上訴字第463 號（本院92年度訴字
    第769 號）判處有期判處有期徒刑10月、6 月，應執行有期
    徒刑1 年確定；又因犯竊盜罪，經本院93年度簡字第1482號
    判處有期徒刑6 月確定；嗣上開所示之刑，經本院以94年度
    聲字第204 號裁定合併應執行有期徒刑1 年5 月，於93年7
    月21日入監執行，94年7 月25日因縮刑假釋出監，94年8 月
    22日保護管束期滿，因未經撤銷假釋而執行完畢，有臺灣高
    等法院被告前案紀錄表及臺灣屏東地方法院檢察署刑案資料
    查註紀錄表各1 份在卷可按，其5 年之內再因故意犯有期徒
    刑以上刑之本罪，為累犯，各應依法加重其刑。又其前開犯
    行均係在警方尚不知其犯罪事實時，向警員自首而接受裁判
    ，此觀卷附警製偵查報告意旨自明，併各依刑法第62條前段
    規定，減輕其刑。其就2 罪均兼有刑之加重、減輕事由，依
    法先加後減。另其所犯上開2 罪，犯意各別，行為互殊，構
    成要件有異，應論以數罪並分論併罰之。
五、爰審酌被告甲○○之年齡、品行、智識能力、犯罪手段、行
    為對法益造成侵害之程度，其為64年2 月9 日出生、受有國
    中畢業教育程度、現無職業之人，有警詢年籍等資料附卷可
    參，並據其在本院審理時自陳在卷，正值青壯，又其前案紀
    錄除上開構成施用毒品訴追條件及累犯之要件，不再重複評
    價者外，前並曾因犯贓物罪，經本院90年度潮簡字第326 號
    判處拘役30日，於90年12月20日入監執行，91年1 月2 日因
    易科繳納罰金而出監執行完畢，有臺灣高等法院被告前案紀
    錄表及臺灣屏東地方法院檢察署刑案資料查註紀錄表各1 份
    在卷可按，素行欠佳，茲就其施用毒品之犯罪類型，雖有認
    為僅屬自戕行為，並未涉侵害他人法益者，惟姑不論此見與
    我國現行刑事立法除就行為人藉自殘行為達到其他侵害國家
    、社會法益結果之目的，而在相關特別立法如妨害兵役治罪
    條例等特別法中定以處罰之規定外，向不加罰於單純自殘，
    甚或自殺行為所表彰之規範體系價值觀念相左，況毒品危害
    防制條例第10條所規定對施用毒品行為之處罰，其法定刑猶
    相當，或更甚（如施用第一級毒品罪）於刑法中關於故意「
    傷害他人」規定罪責，舉輕明重，足徵其規範保護之法益，
    原不在該「自戕」行為本身所造成行為人個人身體健康之有
    形侵害。蓋民主法治國家之所異於獨裁、集權社會，其國家
    政策、社會發展，均取決於以全體公民個人意志累積形成之
    群體意志，凡公民不分性別、學歷、職業、貧富、愚智，任
    由鴻儒碩彥至販夫走卒，其個人意志之表現就群體意志決定
    之形成，均屬等值，直接影響國家、社會整體之命運，至關
    重要，則個人基於自主、健全意思所表現之公民意志，不分
    良窳，均應尊重，然若有藉不正手段影響他人或自陷個人健
    全自主意志不能正常形成、表現者，不僅直接侵蝕公民群體
    意志形成之基礎，迫令其他自重慎行大眾均須承受建立在該
    不健全基礎形成之公共政策、社會生活品質之結果，對於國
    家、社會法益及人民全體利益，猶已構成危害，是如投票受
    賄罪所規範者，即在禁止公民匯集個人自主意志以形成群體
    意志之過程受不當影響及控制，即為適例。今毒品除可對個
    人身體健康造成有形傷害外，就人之身體及精神形成高度成
    癮性及依賴性，猶足以抑制個人表現其本於心性能力所為自
    主意志之決定，並進而造成群體意志表現遭不當扭曲之危險
    ，直接影響國家、社會之發展，侵害至鉅，斷非僅止於個人
    健康之危害，並考量被告甲○○犯罪施用毒品之情節，及其
    犯罪經查獲後，均能坦認犯行，態度尚可等一切情狀，量處
    如主文所示之刑，並定其應執行之刑，以資儆懲。
六、未扣案而供被告本件施用海洛因犯罪使用之注射針筒，施用
    甲基安非他命使用之玻璃球吸食器，除據被告甲○○供稱於
    查獲前已經丟棄而滅失，依現有卷證復不能證明其尚存在，
    爰不另為沒收之諭知，附此敘明。
據上論斷，應依刑事訴訟法第273 條之1 第1 項、第299 條第1
項前段，毒品危害防制條例第10條第1 項、第2 項，刑法第11條
前段、第47條第1 項、第62條前段，第51條第5 款，判決如主文
。
本案經檢察官簡志祥到庭執行職務
中    華    民    國    97    年    12    月    25    日
                  刑事第二庭    法  官  陳松檀
以上正本證明與原本無異。
如不服本判決應於收受本判決送達後10日內向本院提出上訴書狀
，其未敘述上訴理由者，並得於提起上訴後10日內向本院補提理
由書狀（均須按他造當事人之人數附繕本）「切勿逕送上級法院
」。
中    華    民    國    97    年    12    月    25    日
                                書記官  黃佳惠
附錄本件判決引用之法條：
毒品危害防制條例第10條
施用第一級毒品者，處6 月以上5 年以下有期徒刑。
施用第二級毒品者，處3 年以下有期徒刑。


司法院資訊處製作；財團法人民間司法改革基金會備份。
